【裁判字號】    98,訴,43
【裁判日期】    991201
【裁判案由】    損害賠償
【裁判全文】
臺灣臺東地方法院民事判決                98年度訴字第43號
原      告  蒲垂裕
訴訟代理人  李泰宏律師
被      告  黃俊介原姓名：黃.
上列當事人因被告之誣告案件，原告提起刑事附帶民事訴訟，請
求損害賠償事件，經本院刑事庭裁定移送前來（97年度附民字第
13號），本院於民國99年11月17日言詞辯論終結，判決如下：
    主      文
被告應給付原告新臺幣陸仟柒佰伍拾元，及自民國九十七年十月
三日起至清償日止，按週年利率百分之五計算之利息。
原告其餘之訴駁回。
訴訟費用由被告負擔百分之二，其餘由原告負擔。
本判決第一項得假執行。
原告其餘假執行之聲請駁回。
    事實及理由
壹、程序部分
一、按訴狀送達後，原告不得將原訴變更或追加他訴，但擴張或
    減縮應受判決事項之聲明者，不在此限，民事訴訟法第 255
    條第1項第3款定有明文。查本件原告附民起訴時，其訴之聲
    明為：被告應給付原告新臺幣（下同）350萬8,325元及自起
    訴狀繕本送達翌日起至清償日止，按週年利率 5％計算之利
    息（見本院97年度附民字第13號卷第2頁）；嗣於民國99年5
    月5日準備程序中擴張其訴之聲明為：被告應給付原告350萬
    9,000 元及自起訴狀繕本送達翌日起至清償日止，按週年利
    率 5％計算之利息（見本院卷第122頁及第127頁），而原告
    上開擴張其訴之聲明，核與上開法律規定相符，應予准許，
    合先敘明。
二、被告經合法送達未於言詞辯論期日到場，核無民事訴訟法第
    386條各款所列情形，爰依原告之聲請，由其一造辯論而為
    判決。
貳、實體部分
一、原告主張：其於93年11月初某日，以60萬元代價，向訴外人
    王新榮承租坐落臺東縣臺東市○○段1286、1289、1290及13
    17地號等 4筆土地（下稱系爭土地）及其上之荖葉園（下與
    系爭土地合稱系爭荖葉園），約定租期自93年11月初某日至
    97年3月2日止，且原告每年另須支付土地租金12萬元，由原
    告直接交給訴外人即地主陳林素月，王新榮並將陳林素月與
    被告、被告與王新榮間就系爭土地租賃契約及讓渡契約影本
    交給原告收執，據此原告即有管理及採收系爭荖葉園荖葉之
    權利，且原告自94年起至96年止，每年均依約繳納租金與陳
    林素月，而陳林素月明知於此，亦未為反對之意思，均予收
    受，並記載於原告所收執之陳林素月與被告之契約影本上。
    被告明知系爭荖葉園自93年王新榮轉租予原告後，均由原告
    所經營管理，僅原告有採收權，竟基於意圖為自己不法所有
    之犯意，於96年10月20日僱請不知情之張美惠、魯陳秀美、
    李桂珍及黃順眉，於同年月21日上午 6時10分，至上開土地
    以摘取之方式竊取原告所經營管理之荖葉約45台斤，價值約
    為9,000元。又被告明知王新榮確有將前揭土地轉租原告，
    原告有採收荖葉之權利，竟意圖使原告受刑事處分之誣告犯
    意，於96年10月29日虛構「蒲垂裕意圖為自己不法之所有，
    未經其同意，先後於96年10月 4日、同年月17日至19日，唆
    使不知情之工人，竊取上開土地內黃錦泰所種植之荖葉」等
    情，具狀向臺灣臺東地方法院檢察署（下稱臺東地檢署）提
    出刑事告訴，誣指原告涉有竊盜罪嫌，原告嗣經臺東地檢署
    檢察官偵查後，於97年4月21日以97年度偵字第611號案件對
    原告為不起訴處分確定，即原告有以誣告、利用派出所及以
    口頭告知要叫兄弟來堵原告之方式阻止原告收取荖葉，致原
    告無法於承租期間採收荖葉，造成原告300 萬元之損失。又
    被告以故意誣告原告竊盜之方式，致原告名譽受損，另應賠
    償精神慰撫金50萬元，爰依民法第184條第1項前段及民法第
    195條第1項之規定提起本訴等語。並聲明：(一)被告應給付原
    告350萬9,000元，及自起訴狀送達之翌日起至清償日止，按
    週年利率5％計算之利息。(二)請准供擔保宣告假執行。
二、被告雖未於最後言詞辯論期日到場，惟據其到院之陳述及其
    所提出之答辯狀則以：伊於92年 2月21日，向陳林素月租用
    陳林素月之夫陳福霖所有之系爭土地以種植荖葉，約定租賃
    期間自92年3月2日至97年3月2日止，每年租金12萬元，並簽
    訂土地租賃契約書，而伊於承租後雇工整地增設工作物共投
    資137 萬元（含頂讓部分地上物另付17萬元與訴外人鄭成吉
    ）。嗣於93年10月12日伊因手部受傷無力工作，為援助王新
    榮，乃將93年之荖葉採收權讓渡王新榮，伊並委由張錫彰與
    王新榮訂立讓渡地租契約書雙方約定讓渡金為60萬元，原訂
    土地租金每年12萬元則由王新榮直接交給陳林素月，彼間訂
    約前王新榮有將轉租情事告知陳林素月及其子陳福隆，而陳
    林素月等二人未表示拒絕，只言有租金收入即可。詎王新榮
    違反契約不得轉租他人之約定，以60萬元代價抵充其欠原告
    之欠款，未立書面僅以上開伊與陳林素月及伊與王新榮之上
    開土地租賃契約書及讓渡地租契約書影本交給原告，即將系
    爭土地轉租予原告，伊於93年12月底得知上開事實，曾多次
    口頭要求王新榮將荖葉採收權交還於伊，王新榮嗣後亦允諾
    於96年 9月30日前將採收權交還於伊，並將交還之意思轉知
    原告，因此伊認為自96年10月 1日起系爭荖葉園採收權已歸
    屬伊，惟原告於96年10月 4日、同年月17至19日仍僱工採收
    荖葉，經伊於96年10月19日向臺東縣警察局臺東分局知本派
    出所（下稱知本派出所）報案，員警認此為民事糾紛，當面
    告知當事人未加以處理，伊為保權益，即於96年10月20日僱
    請張美惠等4人於同年10月21日至系爭土地採收荖葉 45台斤
    ，為原告發現後，再向知本派出所報警，處理警員要求雙方
    協調，雙方協調結果「2.案經雙方協調於即日起停止採收荖
    葉，但荖葉園先由報案人蒲垂裕（即原告）管理，雙方不得
    違反協調事宜，如有違反依法移送。3.雙方近期內向地檢署
    民事庭提出申請調解。」，不料原告於96年10月26、27日趁
    伊不在臺東之時，違反協調結果，仍僱工採收荖葉，伊認雙
    方既有上開協調結果「違反移送法辦」「近期內向地檢署民
    事庭調解」，伊方於96年10月29日向臺東地檢署具狀提告原
    告涉犯竊盜，而原告又於同年11月4、5日再次僱工採收荖葉
    ，伊據此再向知本派出所報案，員警指示伊依協調內容處理
    ，不再受理，於是伊於97年1月9日向本院對陳林素月提起回
    復原狀之訴（97年度訴字第10號），訴訟中兩造達成和解，
    陳林素月允許伊取回工作物，另被告與陳林素月之押租金部
    分，因陳林素月誤交原告，被告復向本院請求返還押租金，
    經本院98年度東小調字第 2號達成調解，由原告當庭交還押
    租金 3萬元予被告成立調解。所以伊係據王新榮交還之荖葉
    採收權，而對系爭荖葉園之荖葉進行採收，伊對竊盜罪雖認
    不具主觀犯意，然因已判決確定無法上訴，故伊就竊盜45台
    斤荖葉部分，同意賠償給原告6,750元。至於原告主張伊誣
    告部分，係原告違反協調結果，伊為保護自己權益，就員警
    當時協調內容所載，向臺東地檢署對原告具狀提告涉犯竊盜
    ，陳述之內容為真實，並非虛構，原告雖獲檢察官所為之不
    起訴處分，亦難謂伊構成誣告，因此原告對伊提起侵權行為
    之損害賠償訴訟，請求伊賠償原告因無法採收荖葉之財產損
    害300萬元及侵害名譽權所受精神損害50萬元，均顯無理由
    等語，資為抗辯。並聲明：原告之訴駁回。
三、兩造不爭執事項：
  (一)王新榮係由被告處取得上開土地種植荖葉及採收之權利，租
    期訂為93年10月12日至97年3月2日，除轉租價格為60萬元外
    ，尚須每年繳納租金12萬元予陳林素月。
  (二)陳林素月對於被告將上開土地轉租於王新榮之事實，未表示
    反對之意思。
  (三)原告與訴外人王新榮間以60萬元之代價同意上開土地之轉租
    契約，並約定租期自93年11月某日至97年3月2日，每年租金
    12萬元由原告直接交付給陳林素月。
  (四)陳林素月收取原告所繳納之租金時，未為反對之意思，並將
    收取租金記載於原告所收執陳林素月與被告所訂之契約書影
    本內。
  (五)被告於96年10月19日報案，該日臺東縣警察局台東分局知本
    派出所受理各類案件紀錄表中所載之報案內容一、「本分局
    勤務中心作業員洪石川轉報稱：被害人所有荖葉，遭人竊取
    乙案。」處理情形一、「稱：上述發生時、地，所有荖葉遭
    蒲垂裕先生竊取」。
  (六)96年10月21日之知本派出所受理各類案件紀錄表中處理情形
    第 2項：「案經雙方協調於即日起停止採收荖葉，但荖葉園
    先由報案人蒲垂裕管理，雙方不得違反協調事宜，如有違反
    依法移送」記載內容不爭執。
  (七)被告於96年10月20日有僱請張美惠等 4人，於同年月21日至
    系爭土地採收荖葉45台斤。
  (八)被告於96年10月29日向臺東地檢署具狀提告原告涉犯竊盜罪
    ，嗣經臺東地檢署檢察官於97年4月21日以97年度偵字第661
    號案件對於原告為不起訴之處分確定。
  (九)被告曾於97年1月9日具狀向本院起訴，請求訴外人陳林素月
    於97年3月2日租期屆滿時，應允其得取回系爭耕地之工作物
    ，該事件於本院97年度訴字第10號成立和解，陳林素月應允
    被告取回工作物。另被告與陳林素月之押租金部分，陳林素
    月誤交原告，被告復向本院請求返還押租金，經本院98年度
    東小調字第2號達成調解，原告當庭交還押租金3萬元予被告
    。
  (十)兩造同意就證人陳志峰所提出的臺東縣荖葉荖花產銷協會荖
    葉批價參考價表，並扣除採收荖葉及疊荖葉之成本每台斤45
    元，作為本件系爭期間96年11月至97年02月荖葉價格之認定
    依據。
四、本件爭執事項：
  (一)原告請求被告賠償因被告對原告提起竊盜告訴時，無法收取
    荖葉所生之損害有無理由？若有理由，數量應為多少？金額
    應為多少？
  (二)原告請求被告賠償慰撫金有無理由?若有理由，金額為何？
五、本院得心證之理由：
  (一)被告竊取45台斤荖葉部分，應賠償原告6,750元。
    1.經查，被告對於竊盜荖葉部分業經臺灣高等法院花蓮分院
      （下稱花蓮高分院） 98年度上訴字第104號刑事判決確定
      ，且其拿取之荖葉45台斤，價值為6,750 元等事實，並不
      爭執（見本院卷第71頁及第145頁）。嗣兩造於99年9月15
      日準備程序時，被告復就原告主張其竊取45台斤荖葉請求
      損害賠償部分，同意賠償原告6,750 元，原告亦同意被告
      以6,750元作為此部請求之賠償金額（見本院卷第149頁及
      第183 頁，惟此僅就竊取部分之賠償總額作賠償金額之協
      議，無關荖葉每台斤價額之認定）。
    2.從而，就原告主張被告竊取荖葉部分，原告請求被告賠償
      於6,750 元之範圍內為有理由，應予准許，逾此範圍之請
      求則為無理由，應予駁回。
  (二)原告主張被告以誣告方式使其無法收取荖葉，致生財產損害
    ，請求被告賠償300萬元，為無理由。
    1.按當事人主張有利於己之事實者，就其事實有舉證之責任
      。民事訴訟法第277條本文定有明文。又民事訴訟如係由
      原告主張權利者，應先由原告負舉證之責，若原告先不能
      舉證，以證實自己主張之事實為真實，則被告就其抗辯事
      實即令不能舉證，或其所舉證據尚有疵累，亦應駁回原告
      之請求（最高法院 17年上字第917號判例意旨參照）。又
      因故意或過失，不法侵害他人之權利者，負損害賠償責任
      ；故意以背於善良風俗之方法，加損害於他人者亦同。民
      法第184條第1項定有明文。但主張依侵權行為之法律關係
      請求損害賠償之人，必須就侵權行為之成立要件，包括：
      其權利被侵害、該侵害具不法性、行為人有故意或過失、
      權利被侵害者受有損害、損害與侵權行為間有因果關係等
      節負舉證之責。次按，依侵權行為之法律關係請求損害賠
      償者，須行為與損害間有相當因果關係存在，始得為之。
      所謂相當因果關係係指無此行為，雖必不生此損害；有此
      行為，通常足生此種損害者而言；苟有此行為，通常不生
      此種損害者，即難謂有相當因果關係（最高法院86年台上
      字第598 號判決意旨參照）。是若行為人所為之誣告行為
      與相對人所受之損害間無相當因果關係者，均無令行為人
      負侵權行為損害賠償責任之餘地。
    2.原告固主張被告先後向知本派出所及臺東地檢署以誣告為
      手段阻止原告收取荖葉，致使原告自96年10月起至97年 2
      月止，因無法採收荖葉共計受有 300萬元之損害云云。惟
      查，本件原告所指被告之誣告行為係指被告向知本派出所
      報案及臺東地檢署提出告訴之行為，核與原告未採收荖葉
      之損失，顯無相當因果關係，蓋被告就系爭荖葉園基於主
      觀認知認為自己才有收取權者，先於96年10月19日向知本
      派出所報案，復基於兩造於96年10月21日在知本派出所所
      作成協議結果「1.報案人蒲垂裕與相對人黃錦泰因在建康
      段1286.1 289.1317.1318號荖葉園土地地上物及農作物（
      荖葉）權利糾紛。2.案經雙方協調於即日起停止採收荖葉
      ，但荖葉園先由報案人蒲垂裕（即原告）管理，雙方不得
      違反協調事宜，如有違反依法移送。3.雙方近期內向地檢
      署民事庭提出申請調解。」（見本院卷第28頁），因據聞
      該日後原告仍有採收荖葉，被告方於96年10月29日向臺東
      地檢署具狀提告原告涉犯竊盜罪，其尚無虛構事實使原告
      受刑事處分之主觀犯意（理由詳後述），縱然被告有向知
      本派出所報案及向臺東地檢署提出告訴等事實，惟偵查檢
      察官並無因該刑事告訴提起後，有對原告之人身自由或財
      產處予法律上之限制，是以，被告上開報案及提出告訴之
      行為，對於原告就系爭荖葉園之管理及採收，不必然即受
      所限制，更難謂以原告4個月未採收荖葉之損失即係被告
      上開報案及提出告訴之行為所致。況原告於本院審理時自
      承96年10月21日後均未申請調解或其他民事救濟程序、因
      不懂法律所以未依法律途徑爭取採收權，96年11月、12月
      尚有派人管理，97年1月就沒有派人管理，至97年2月就放
      棄，期間沒有採收，也沒有再跟被告協調等語（見本院卷
      第124頁、第158頁），除核與原告在刑事案件審理時證述
      其有於96年11月 5日派人採收荖葉之事實顯有不符外（見
      本院97年度訴字第120號刑事卷宗影卷第136頁），亦見原
      告於被告向知本派出所報案或向臺東地檢署具狀提出告訴
      後，原告仍得就系爭荖葉園行使採收權，益徵被告未採收
      荖葉所受之損失，乃其本身就系爭荖葉園有管理採收之權
      利未積極行使或未循法律救濟之方式加以解決所致。換言
      之，原告消極怠於採收荖葉，尚無從歸因於被告有向知本
      派出所報案或向臺東地檢署提出告訴之行為所致，是以原
      告主張被告有誣告之行為與其無法採收荖葉之損害間，顯
      然無相當因果關係。
    3.至於原告於準備程序時另主張被告禁止其採收荖葉，如其
      採收荖葉，被告將叫兄弟堵被告云云，此為被告所否認，
      而原告就此部主張均無舉證以實其說，要屬無據，委無可
      採。
    4.承上，原告主張被告有以誣告方式使其自96年10月起至97
      年2月止無法採收荖葉，致其受有300萬元之損害，而請求
      被告賠償300萬元，為無理由，洵無可取。
  (三)原告主張被告以故意誣告方式使其名譽權受損，致生精神上
    之損害，請求被告賠償其50萬元，為無理由。
    1.按因故意或過失，不法侵害他人之權利者，負損害賠償責
      任；不法侵害他人之身體、健康、名譽、自由、信用、隱
      私、貞操或不法侵害其他人格法益而情節重大者，被害人
      雖非財產上之損害，亦得請求賠償相當之金額，民法第18
      4條第1項前段及第195條第1項前段固分別定有明文。惟被
      害人依民法第195條第1項請求非財產上之損害，自應以行
      為人有不法之侵權行為存在為前提，另本件原告既主張被
      告係以故意誣告之侵權行為致其受有損害，則其自應就被
      告之故意不法行為負舉證之責，要屬當然。而按誣告罪之
      成立，以意圖他人受刑事處分虛構事實而向該管公務員申
      告為其要件，故其所訴事實，雖不能證明係屬實在，而在
      積極方面尚無證據證明其確係故意虛構者，仍不能遽以誣
      告罪論處（最高法院46年台上字第927號判例要旨參照）
      。又誣告罪之成立以意圖他人受刑事處分或懲戒處分，而
      為虛偽之告訴告發報告者為要件。所謂虛偽係指明知無此
      事實故意捏造而言，若告訴人誤認有此事實或以為有此嫌
      疑，自不得指為虛偽，即難科以本罪（最高法院40年台上
      字第88號判例意旨參照）。即誣告罪之成立，以告訴人所
      訴被訴人之事實必須完全出於虛構為要件，若有出於誤會
      或懷疑有此事實而為申告，以致不能證明其所訴之事實為
      真實，縱被訴人不負刑責，而告訴人本缺乏誣告之故意，
      亦難成立故意誣告之罪名。
    2.本件原告主張被告以故意誣告之方式侵害其名譽權，致使
      其精神上受有痛苦，應負侵權行為損害賠償責任等情，無
      非係以被告經臺東地檢署檢察官偵查後，認涉犯刑法第16
      9條第1項之誣告罪嫌，犯罪嫌疑重大，以96年度偵字第26
      56號對被告提起公訴，嗣經本院以 97年度訴字第120號刑
      事判決判處被告有期徒刑4月為其主要論據。然查，本院9
      7年度訴字第120號刑事判決，因被告不服提出上訴，業經
      花蓮高分院以 98年度上訴字第104號判決撤銷原判決，並
      諭知被告誣告部分無罪，此有花蓮高分院98年度上訴字第
      104 號刑事判決影本附卷可稽（見本院卷第60頁至第66頁
      ）。從而，自難僅憑上揭起訴書及一審刑事判決書即遽為
      不利被告之認定，而上開誣告無罪部分雖經原告請求檢察
      官提起上訴，由最高法院審理中，惟兩造均就此部爭點，
      由本院依據卷內之卷證資料直接審理，不表爭執（見本院
      卷第187頁及第188頁），先此敘明。
    3.原告主張被告於96年10月19日向知本派出所報案及於同年
      10月29日向臺東地檢署提出告訴，均係故意誣告，是以被
      告究有無意圖使原告受刑事處分而有誣告犯罪之主觀故意
      即為本院審究之首要。經查，依兩造於96年10月21日知本
      派出所受理各類案件紀錄表所作成協議結果「1.報案人蒲
      垂裕與相對人黃錦泰因在建康段1286.1 289.1317.1318號
      荖葉園土地地上物及農作物（荖葉）權利糾紛。2.案經雙
      方協調於即日起停止採收荖葉，但荖葉園先由報案人蒲垂
      裕（即原告）管理，雙方不得違反協調事宜，如有違反依
      法移送。3. 雙方近期內向地檢署民事庭提出申請調解。
      」之記載（見本院卷第28頁），足見兩造間於96年10月21
      日因系爭荖葉園荖葉之採收發生糾紛報警後，雙方均同意
      「即日起停止採收荖葉，不得違反，如有違反依法移送」
      ，換言之，時至該日兩造對系爭荖葉園之地上物及採收荖
      葉權利之歸屬猶有爭執，且原告亦明示同意即日起停止採
      收荖葉。而被告於本院抗辯原告於96年10月26日、27日（
      星期五、六）利用被告到嘉義不在臺東期間僱工採收荖葉
      及於本院刑事庭稱是據朋友所稱原告於該日後即10月24、
      25日其同居人之子仍有採收荖葉之行為，且其與王新榮間
      並非全部權利讓渡等語（見本院 97年度訴字第120號刑事
      卷宗影卷第139 頁），故向地檢署提出告訴等情，核諸原
      告於本院刑事案件審理時證稱：「我也不知道我同居人的
      兒子有無於10月24、25日去採荖葉」、「（問：被告說10
      月21日你們有去知本派出所處理糾紛，該日後你還有去採
      收荖葉，是否有此事情？）我忘記了。」、「（問：…從
      你與黃錦泰10月21日在派出所處理糾紛至11月 4日你打電
      話給楊秀蘭的這段時間，你有無請其他人去系爭土地採收
      荖葉？）沒有。我是11月 5日才去採收荖葉。」、「（問
      ：荖葉最近的行情如何？）漲漲跌跌，96年10月間荖葉的
      價錢很好。」、「（問：協議內容不是說即日起停止採收
      荖葉，為何你11月 5日還請人去採收荖葉？）因為荖葉有
      時間性，我怕放久了會壞掉，我問警察是否還可以採收，
      警察告訴我去採收沒有關係，有問題再到派出所協調」、
      「（問：你既然認為契約期間未到期，你10月21日到派出
      所協議時，為何要答應停止採收荖葉？）因為那天時間拖
      很久，我想把事情快點處理完，早一點回去休息。」等語
      （見本院97年度訴字第120號刑事卷宗影卷第136頁、第13
      8頁至第139頁），復再核諸原告於本院準備程序所陳稱「
      （問：對於被告於98年 5月8日答辯狀第5頁所述兩造於派
      出所協議後，原告有於96年10月26、27日（星期五、六）
      利用被告到嘉義不在臺東期間，原告仍僱工採收荖葉等事
      實，有無意見？）沒有採收，但是有請工人管理荖葉園。
      」、「（問：你到底何時去採收？）11月還是去派工，但
      是還是沒有去採收。」、「（問：為何不按法律的途徑來
      爭取你的採收權？）因為這件事情我不懂法律。警察也告
      訴我這件事情也很快解決。」、「（問：何時開始放棄管
      理照顧荖葉園？）大約11、12有派人去管理，97年 1月就
      沒有派人去管理了。大約97年 2月就放棄了。『期間都沒
      有採收』。也沒有跟被告協調。」等語（見本院卷第 158
      頁），顯見原告對於96年10月21日後有無採收荖葉乙節於
      本院所述與其在刑事庭之證述並不相符。而原告於96年10
      月21日在知本派出所協議停止採收荖葉後，原告乃有再採
      收荖葉之事實，此見諸被告於警詢時陳明因被告違反協議
      於96年11月4日及5日派採收工去荖葉園採收荖葉，一而再
      再而三漠視雙方之協議，故要提出竊盜、侵占告訴，並附
      帶民事賠償等語及訴外人楊秀蘭、侯秋妹、陳玉花、侯秋
      菊等人於警詢時均證稱原告於96年11月 5日有雇渠等至系
      爭荖葉園採收荖葉等情（見臺東縣警察局臺東分局刑案偵
      查卷宗【案號：信警偵字第09600048815號】影卷第5頁反
      面、第28頁至第36頁）即可自明。本院衡酌上情，應堪認
      原告對於被告所指稱其於10月21日之後仍違背約定去採荖
      葉乙節，不無避重就輕之情形，且亦無意遵守其在派出所
      同意停止採收之協議，確仍有於96年11月 5日派工就系爭
      荖葉園之荖葉進行採收，則被告指訴上情而為申告尚非全
      然無因而屬憑空捏造。又參諸花蓮高分院98年度上訴字第
      104 號刑事判決理由「被告與蒲垂裕就上開糾紛均只知向
      警察機關報案，並不知應循民事訴訟途徑解決紛爭，亦有
      被告96年10月19日報案紀錄表 1份在卷可查（見原審卷第
      41頁）；而地檢署並無民事庭之設置，亦不負責處理民事
      糾紛，惟連警方亦誤載由雙方近期向「地檢署民事庭」提
      出申請調解等語，更遑論並無法律專業背景之被告能分辨
      應向法院民事庭提出訴訟或應控告何人始能徹底解決紛爭
      ；再觀諸被告向地檢署提出之刑事竊盜告訴狀（見臺東地
      檢署96年度他字第372號《即本院卷第199頁》），其內容
      主要在陳述被告黃錦泰如何向陳林素月租賃農地、如何讓
      予王新榮、如何發現王新榮轉租他人而請求歸還、如何發
      現蒲垂裕未經其許可一而再、再而三偷摘荖葉等情，並附
      有寄王新榮之存證信函為證，其陳述之內容大體均為被告
      親身經歷且真實發生之事件，並無捏造虛構之情事，而其
      告訴狀雖名為「竊盜」告訴狀、內容提及蒲垂裕一再『偷
      摘』等語，用語不無誇大之情形，然依其內容一望可知應
      是被告與王新榮、蒲垂裕間對於上開荖葉園權利歸屬發生
      爭議而引發之民事糾葛，則被告向地檢署提出上開告訴且
      誤認蒲垂裕違背協議繼續摘取荖葉已屬偷竊，應非憑空捏
      造，僅係其對蒲垂裕違背協議摘取荖葉行為之法律上評價
      錯誤。」（見本院卷第65頁反面），是應堪認被告主觀上
      因認原告有違背協議採取荖葉進而向臺東地檢署提出告訴
      ，其目的僅是為釐清其與原告間就系爭荖葉園之糾紛，尚
      難謂以其明知無此事實而故意捏造。故被告以原告違背協
      議而向地檢署提出告訴，尚難認為被告有虛構事實使原告
      受刑事處分之主觀故意。從而，原告主張被告係故意誣告
      ，為故意不法侵害原告之權利云云，尚屬無據，應非可採
      。
    4.承上，被告係因主觀上認其就系爭荖葉園自96年10月 1日
      起有採收權，復認為原告有違兩造於96年10月21日在知本
      派出所協調之結果，就原告採收系爭荖葉園荖葉之行為，
      而分別向知本派出所報案及向臺東地檢署原告提出告訴，
      其目的應僅在解決兩造就荖葉園紛爭，均業如上述，其尚
      非有基於意圖使人受刑事處分之不法犯意，虛構事實、刻
      意捏造而為申告，是尚難以被告有向知本派出所報案或向
      臺東地檢署提出竊盜告訴，即認被告有虛構事實之故意，
      而認其有故意誣告之行為。此外，原告並無其他舉證證明
      被告係出於故意虛構事實而提告，縱被告告訴之內容經檢
      察官調查後為不起訴處分，被告亦不因此即應負侵權行為
      之責。是本件被告向知本派出所報案及向臺東地檢署提出
      告訴之行為，核與侵權行為「故意」、「不法」之要件尚
      屬有間。則原告主張被告故意不法侵害其名譽權，致其精
      神上之痛苦受有非財產上之損害，依民法第184條第1項前
      段及第195條第1項前段侵權行為之法律關係，請求被告賠
      償50萬元，要屬無據，為無理由。
六、綜合上述，原告主張被告因竊盜及以故意誣告之方式，不法
    侵害其權利，致其財產及名譽受有損害，請求被告應給付原
    告350萬9,000元及自起訴狀送達之翌日（即97年10月 3日）
    起至清償日止，按週年利率 5％計算之利息，除被告竊取荖
    葉致生損害於原告之部分，應賠償原告6,750 元及自97年10
    月3日起至清償日止，按週年利率5％計算之利息外，其餘部
    分均屬無據，為無理由，應予駁回。又本件原告勝訴部分，
    原告雖陳明願供擔保請准宣告假執行，惟該部為所命給付之
    金額未逾50萬元之判決，依民事訴訟法第389條第 1項第5款
    之規定自應由本院依職權宣告假執行，而原告敗訴部分，因
    其假執行之聲請即失所依據，自應予駁回。
七、本件事證已臻明確，兩造間其餘之攻擊防禦方法及舉證，核
    與判決結果不生影響，爰不一一論述，併此敘明。
據上論結，本件原告之訴一部為有理由，一部為無理由，依民事
訴訟法第79條、第389條第1項第5款，判決如主文。
中    華    民    國    99    年     12    月    1    日
                  民事庭   審判長法  官  李芳南
                                 法  官  陳兆翔
                                 法  官  楊憶忠
以上正本係照原本作成。
如對本判決上訴，須於判決送達後20日內向本院提出上訴狀，並
繳納上訴第二審之裁判費。
中    華    民    國    99    年    12    月    1     日
                                 書記官  林建成

司法院資訊處製作；財團法人民間司法改革基金會備份。
